【裁判字號】    98,上易,142
【裁判日期】    980506
【裁判案由】    違反毒品危害防制條例
【裁判全文】
臺灣高等法院臺中分院刑事判決         98年度上易字第142號
上  訴  人
即  被  告  甲○○
                    現另案於臺灣臺中監獄苗栗分監執行中
                    暫寄臺灣臺中監獄
上列上訴人因違反毒品危害防制條例案件，不服臺灣苗栗地方法
院97年度易字第 778號中華民國97年11月28日第一審判決（起訴
案號：臺灣苗栗地方法院檢察署97年度毒偵字第 951號），提起
上訴，本院判決如下：
    主  文
原判決撤銷。
甲○○施用第二級毒品，累犯，處有期徒刑壹年貳月，甲基安非
他命殘渣袋壹個沒收銷燬之。
    事  實
一、甲○○曾犯施用毒品案件，經送強制戒治後，於民國89年 8
    月11日期滿執行完畢（起訴書誤為89年9 月29日）。惟上開
    強制戒治並無法收其實效，其於該次強制戒治執行完畢後 5
    年內，又再犯施用毒品案件，經臺灣苗栗地方法院以94年度
    易字第423號判決判處有期徒刑9月確定；又其另犯贓物案件
    所判處罪刑，經法院與前開施用毒品案件合併定應執行刑為
    有期徒刑11月確定，甫於95年 9月14日縮刑期滿執行完畢（
    構成累犯）。詎甲○○猶未悔改，復基於施用第二級毒品甲
    基安非他命之犯意，於97年 4月27日零時20分許為警採集尿
    液時往前回溯96小時內之某時，在不詳處所，以不明方式，
    施用第二級毒品甲基安非他命1次。嗣為警於97年4月26日晚
    上22時10分許，持臺灣苗栗地方法院法官核發之搜索票，在
    苗栗縣苗栗市○○街3巷3弄31號執行搜索查獲甲○○與乙○
    ○、丙○○、戊○○（後三人另案由苗栗縣警察局苗栗分局
    報請檢察官偵查），並扣得甲基安非他命殘渣袋 1個、安非
    他命吸管（分裝勺）4支等物。
二、案經苗栗縣警察局苗栗分局報請臺灣苗栗地方法院檢察署檢
    察官偵查起訴。
    理  由
一、訊據被告甲○○矢口否認有何施用安非他命之犯行，辯稱：
    本案警察作業有疏失，伊在本案為警查獲前已有十幾天沒有
    施用毒品，伊已經戒斷；警方在執行搜索時，違背程序，誘
    導伊簽搜索票，並本案原來查到五個人，竟然私自放行一個
    人；到分局時，驗尿沒有經過伊之同意，強行驗尿，且送驗
    之尿液不是由其封籤，封籤紙條上之指印非其所蓋，不能證
    明係其尿液；又扣案之安非他命殘渣袋1個及吸管4支亦非其
    所有，本件係遭警員誣陷云云。然查：
  (一)被告甲○○業於警詢時供稱：其願接受警方採集尿液送驗；
    所採集之尿液係其親自排放之尿液等語明確（見偵卷第3、6
    頁）。而本件對被告進行採尿之警員己○○於原審結證稱：
    查獲當日做完筆錄即採尿，其給被告兩瓶容器採尿，並當場
    由被告在封籤條上簽名、按指印，由其在被告面前封籤；其
    當場看著被告排尿入此二瓶容器中，該二瓶容器之尿液絕對
    是被告的，照正常程序不會有被調包之情形（見原審卷第46
    、47、49頁）。衡諸證人己○○與被告並無恩怨仇隙，被告
    甚至坦言己○○對伊不錯（見原審卷第75頁），是警員己○
    ○殊無故意栽贓誣陷被告之理。再參諸本件與被告同時為警
    查獲，嗣並經警帶回採尿送驗而尿液經鑑定結果呈嗎啡及甲
    基安非他命陽性反應之乙○○、呈甲基安非他命陽性反應之
    丙○○、戊○○三人於本院審理時到庭均結證稱：警方對渠
    等採尿送驗之過程，並沒有問題；警方亦有讓渠等自己在封
    籤上簽名按指印；警方並有對甲○○採尿送驗，而在過程中
    未曾聽聞甲○○有對警方抗議過程有問題；且警方確有在搜
    索扣押筆錄上，請渠等親自簽名按指印；又當天警方執行搜
    索過程，並未有對在場人員實施強暴脅迫等情事；而在本案
    警方執行搜索時，現場除了渠等三人與甲○○共四人之外，
    沒有印象另外還有一個人在警方執行搜索之現場等語等情。
    更堪認本案警方實施搜索、扣押、對被告等人採驗尿液之程
    序並無瑕疵；且本件送驗之尿液確係被告之尿液，且係由警
    員己○○在被告面前加以封籤送驗無誤。被告辯稱送驗之尿
    液不能證明係其尿液，其係遭警員誣陷云云，不足採信。
  (二)雖原審依被告聲請將上開兩瓶尿液送請刑事警察局鑑定其上
    封籤條之指印是否為被告所有，惟因尿液溢出破壞指紋，致
    無法比對，有內政部警政署刑事警察局鑑驗書在卷可考（見
    原審卷第68頁）。然查本件警員就上開尿液採集過程既無違
    失，上開二容器內之尿液即可確定係被告之尿液。是本件縱
    無法比對封籤條上之指印是否為被告所有，仍不得因此即認
    該尿液非被告之尿液。故上開刑事警察局鑑驗書尚難作為有
    利於被告之認定。
  (三)被告於97年4 月27日零時20分許被查獲後所採集之尿液，經
    送檢驗結果確呈安非他命及甲基安非他命陽性反應，有詮昕
    科技股份有限公司濫用藥物尿液檢驗報告在卷可參（見偵卷
    第8 頁）。按施用甲基安非他命者，其尿液中之代謝物為甲
    基安非他命及安非他命，依現行濫用藥物尿液檢驗作業準則
    ，其甲基安非他命濃度大於500ng/ml，且其代謝物安非他命
    濃度大於100ng/ml者，判定為甲基安非他命陽性反應。施用
    安非他命者，其尿液代謝物應為安非他命陽性反應，不會產
    生有甲基安非他命陽性反應。施用甲基安非他命者，其尿液
    代謝物會呈甲基安非他命及安非他命陽性反應。本件被告之
    尿液既呈甲基安非他命及安非他命陽性反應，足見其係施用
    甲基安非他命。又吸用安非他命者，約70% 於24小時內自尿
    中排出，約90% 於96小時內自尿中排出，故憑尿液中呈安非
    他命陽性反應，推算吸食時間距採尿時間最長不逾96小時，
    此業經行政院衛生署藥物食品檢驗局81年2 月8 日（81）藥
    檢壹字第001156號函敘明在案。依此推算，被告確有於97年
    4 月27日零時20分許為警查獲採尿前4 日內某時，施用甲基
    安非他命1 次之犯行。
  (四)參諸被告於警詢自承：其於97年4 月14日12時許，在苗栗縣
    苗栗市○○街3 巷3 弄31號房間裡有吸食安非他命，因其有
    糖尿病，新陳代謝不好，因此吸食毒品之殘留時間較長，才
    會驗出安非他命陽性反應等語（見偵卷第 5頁），及其於原
    審及本院供稱：其最後一次吸食安非他命大約是在97年 3月
    底左右或 4月份等語（見原審卷第76頁），均核與前開檢驗
    結果呈安非他命及甲基安非他命陽性反應之情吻合，益徵被
    告確仍有吸食甲基安非他命之情事。其辯稱已戒斷未施用毒
    品云云，均不足憑憑。
  (五)再者，扣案之甲基安非他命殘渣袋1個及吸管（分裝勺）4支
    ，係在被告所住房間之桌上查獲者，業據被告於警詢時坦承
    在案（見偵卷第 2頁），亦足佐證被告確曾有施用毒品甲基
    安非他命之情事無誤。其上開所辯皆洵不足採。
    綜上所述，被告應確有於97年 4月27日零時20分許為警查獲
    採尿前4日內某時，施用甲基安非他命1次，其前開所辯無非
    飾卸之詞，不足採信，本件事證明確，被告犯行堪以認定。
二、查被告曾因施用毒品案件，經送強制戒治後，於89年8 月11
    日期滿執行完畢，惟於該次強制戒治執行完畢後5 年內，又
    再犯施用毒品案件，經臺灣苗栗地方法院以94年度易字第42
    3號判處有期徒刑9月確定，於95年 9月14日縮刑期滿執行完
    畢，此有臺灣高等法院被告前案紀錄表在卷可憑，被告於強
    制戒治執行完畢釋放後，5 年內再犯本件施用第二級毒品罪
    ，依毒品危害防制條例第23條第 2項之規定，自應依法追訴
    處罰。
三、核被告所為，係犯毒品危害防制條例第10條第2 項之施用第
    二級毒品罪。被告因施用而持有第二級毒品之低度行為，為
    其施用第二級毒品之高度行為所吸收，不另論罪。查被告曾
    因施用毒品案件及贓物案件，經法院分別判處罪刑並合併定
    應執行刑為有期徒刑11月確定，甫於95年 9月14日縮刑期滿
    執行完畢，此有臺灣高等法院被告前案紀錄表在卷可稽，其
    於前案有期徒刑執行完畢後，5 年內故意再犯本件有期徒刑
    以上之罪，為累犯，應依刑法第47條第1項規定加重其刑。
四、原審以被告本案罪證明確，予以論罪科刑，原無不合。惟查
    被告本案施用第二級毒品甲基安非他命之次數僅一次，而毒
    品危害防制條例第10條第 2項關於施用第二級毒品罪所定之
    最重刑度亦僅為有期徒刑三年；雖被告於犯後飾詞卸責，態
    度極為不佳，然較諸身陷毒癮，復於密接時間一再施用毒品
    者所當承受之罪責自仍應有輕重之別。原審就本案被告僅為
    一次施用之犯行即科處長達二年之有期徒刑，相較於一般施
    用第二級毒品且行為人亦否認犯行之其他案件，本案原審之
    量刑顯屬過重而有違比例原則，誠有未洽。另本件被告為警
    查獲時，經警查獲扣案之吸管（分裝勺）4 支，被告自始即
    堅決否認為其所有，復查無其他積極證據足資證明為被告所
    有供其施用第二級毒品所用，並不合於沒收之要件；原審竟
    遽予認定係被告所有而分別於事實及理由欄論述併予宣告沒
    收，亦有未合。被告上訴意旨猶執前詞否認犯行，雖無理由
    ；然原判決既有上揭未當之處，自應由本院將原判決撤銷改
    判。爰審酌被告本件犯罪之動機、目的、手段、品行及其智
    識程度，所犯施用毒品罪，為自戕之病態行為，及其犯後飾
    卸狡辯，未具悔意，態度不佳，且被告有多次施用毒品前科
    ，足見非長期限制其自由，以杜絕其接觸毒品之機會，無以
    矯正其惡習等一切情狀，量處如主文第二項所示之刑。至扣
    案之甲基安非他命殘渣袋 1個，因曾裝盛甲基安非他命而含
    有該第二級毒品，無法與之剝離，應認屬查獲之第二級毒品
    ，不問是否屬被告所有，皆應依毒品危害防制條例第18條第
    1項前段之規定，予以沒收銷燬之；另吸管（分裝勺）4支，
    被告自始即堅決否認為其所有，復查無其他積極證據足資證
    明為被告所有供其施用第二級毒品所用，又非屬違禁物，並
    不合於沒收之要件，已詳如前所論述，爰不併予宣告沒收，
    附予敘明。
據上論結，應依刑事訴訟法第369條第1項前段、第364條、第299
條第1項前段，毒品危害防制條例第10條第2項、第18條第 1項前
段，刑法第11條、第47條第1項，判決如主文。
本案經檢察官丁○○到庭執行職務。
中    華    民    國    98    年     5    月     6    日
            刑事第一庭    審判長法  官  陳  紀  綱
                                法  官  姚  勳  昌
                                法  官  張  智  雄
以上正本證明與原本無異。
不得上訴。
                                書記官  詹  雅  婷
中    華    民    國    98    年    5     月    6     日
附錄論罪科刑法條
毒品危害防制條例第10條
施用第一級毒品者，處6月以上5年以下有期徒刑。
施用第二級毒品者，處3年以下有期徒刑。


司法院資訊處製作；財團法人民間司法改革基金會備份。
